臺灣高雄地方法院刑事判決　　　　　　　 96年度訴字第315號
公　訴　人　臺灣高雄地方法院檢察署檢察官
被　　　告　甲○○
上列被告因偽造文書等案件，經檢察官提起公訴（95年度偵字第
27261 號），本院判決如下：
    主  文
甲○○共同偽造公印文，處有期徒刑肆月，如易科罰金，以新臺
幣壹仟元折算壹日，扣案之偽造「乙○○」國民身分證壹張沒收
。又共同犯行使偽造私文書罪，處有期徒刑貳月，如易科罰金，
以新臺幣壹仟元折算壹日，扣案之NOKIA 牌行動電話壹支（含SI
M 卡壹張）；未扣案之偽造「乙○○」印章壹枚、偽造國泰世華
銀行開戶申請書上所偽造之「乙○○」署名、印文各參枚，及偽
造印鑑卡上所偽造「乙○○」署名壹枚，均沒收。又共同犯行使
偽造私文書罪，處有期徒刑參月，如易科罰金，以新臺幣壹仟元
折算壹日，扣案之偽造「國泰人壽保險股份有限公司保險單借款
申請書」壹紙、上開行動電話壹支（含SIM 卡壹張），均沒收。
應執行有期徒刑陸月，如易科罰金，以新臺幣壹仟元折算壹日，
扣案之偽造「乙○○」國民身分證壹張、偽造之「國泰人壽保險
股份有限公司保險單借款申請書」壹紙、NOKIA 牌行動電話壹支
（含SIM 卡壹張）；未扣案之偽造「乙○○」印章壹枚、偽造國
泰世華銀行開戶申請書上所偽造之「乙○○」署名、印文各參枚
，及偽造印鑑卡上所偽造「乙○○」署名壹枚，均沒收。
    事  實
一、甲○○與自稱「江先生」之真實姓名年籍不詳成年男子，共
    同基於意圖為自己不法所有之詐欺取財犯意聯絡，與共同偽
    造公印文、行使偽造特種文書及行使偽造私文書之犯意聯絡
    ，先後為下列行為：
(一)先由甲○○於民國95年10月初某日，在高雄縣鳳山市○○○
    路14號「中國青年救國團高雄縣團委會」前，提供其照片1
    張，交由「江先生」黏貼在其所偽造之「乙○○」國民身分
    證特種文書（正面蓋有偽造之「內政部印」公印文1 枚；姓
    名欄填載「乙○○」，「身分證統一編號」、「出生年月日
    」二欄依乙○○真實資料填載，其餘欄位均為虛構）後，再
    將上開偽造之國民身分證1 張，交予甲○○持以假冒乙○○
    所用，足以生損害於乙○○，及戶政機關核發國民身分證予
    本人以管理戶政之正確性。
(二)復於95年10月13日某時，推由甲○○持「江先生」所交付之
    上開偽造「乙○○」國民身分證1 張、偽刻「乙○○」印章
    1 枚，及「江先生」所有而交予甲○○供二人聯絡以「乙○
    ○」名義開戶、貸款事宜之NOKIA 牌行動電話1 支（序號00
    0000000000000 號、含門號0000000000號SIM 卡1 張），前
    往高雄市○○○路148 號「國泰世華銀行股份有限公司前金
    分行」（下稱國泰世華銀行），明知其無制作權，仍冒用乙
    ○○名義在開戶申請書、印鑑卡等私文書上，偽簽「乙○○
    」署名共4 枚、蓋用上開偽刻之印章而偽造「乙○○」之印
    文共3 枚，而偽造上開內容不實之開戶申請書、印鑑卡等私
    文書各1 紙，足以生損害於乙○○及國泰世華銀行對於客戶
    管理之正確性，並交予國泰世華銀行承辦人員而申請開立「
    乙○○」名義之帳戶，而行使上開偽造之私文書。
(三)於開立上開帳戶後，旋即推由甲○○持上開偽造之「乙○○
    」國民身分證1 張及前開行動電話1 支，前往高雄縣鳳山市
    ○○路65號7 樓「國泰人壽保險股份有限公司」（下稱國泰
    人壽公司），明知其無制作權，仍冒用乙○○名義，在保險
    單借款申請書之私文書上偽簽「乙○○」之署名共2 枚，而
    偽造上開內容不實之保險單借款申請書私文書1 紙，足以生
    損害於乙○○及國泰人壽公司對於客戶管理之正確性，並交
    予國泰人壽公司承辦人員張馨，以申請保險單借款，欲使該
    承辦人員陷於誤認其即「乙○○」本人之錯誤而核撥貸款。
    然經張馨以電話向承辦乙○○該件保險之業務員查證後，發
    現申貸者並非乙○○本人，及時報警查獲而不遂，並扣得上
    開偽造之「乙○○」國民身分證1 張、偽造之保險單借款申
    請書1 紙及「江先生」所有交予甲○○使用之上開行動電話
    1 支（含SIM 卡1 張）。
二、案經高雄縣政府警察局鳳山分局報請臺灣高雄地方法院檢察
    署檢察官偵查起訴。
    理  由
一、本件被告甲○○所犯均屬死刑、無期徒刑、最輕本刑為3 年
    以上有期徒刑以外之罪，其於準備程序進行中，就被訴事實
    均為有罪之陳述，經本院告知簡式審判程序之旨，並聽取被
    告及檢察官之意見後，合議庭認宜進行簡式審判程序，爰依
    刑事訴訟法第273 條之1 第1 項規定，裁定由受命法官獨任
    進行簡式審判程序，合先敘明。
二、前揭事實，業據被告於本院審理中坦白承認（本院卷第13、
    24頁），且經證人即被害人乙○○於警詢中；證人即國泰人
    壽公司承辦人員張馨於警詢及偵查中證述明確（警卷第6 至
    11頁；偵卷第24、25頁），核與被告前開自白相符，並有真
    、偽之「乙○○」國民身分證影本各1 份（警卷第22頁）、
    偽造「乙○○」國民身分證正、反面照片各1 幀（警卷第24
    頁）、國泰人壽保險公司保險單借款申請書影本、保險契約
    書影本各1 份（警卷第21、23頁）、國泰世華銀行開戶申請
    書、印鑑卡影本各1 份（偵卷第20、21頁）在卷可稽，及偽
    造之「乙○○」國民身分證1 張、偽造之國泰人壽保險公司
    保險單借款申請書1 紙、「江先生」所有交由被告甲○○供
    二人聯絡開戶、貸款事宜之NOKIA 牌行動電話1 ?銦] 序號
    00 0000000000000號、含門號0000000000號SIM 卡1 張）扣
    案為憑，足認被告前開自白核與事實相符，堪以採信。又經
    本院比對卷附上開真、偽之「乙○○」國民身分證影本（警
    卷第24頁）及扣案之上開偽造國民身分證結果：偽造之國民
    身分證除正面黏貼被告甲○○之照片，「姓名」、「身分證
    統一編號」、「出生年月日」係依乙○○真實資料填載，其
    餘欄位均與乙○○之年籍資料不符，足見該偽造之國民身分
    證確非戶政機關所核發，整張（含正面蓋用之「內政部印」
    ）均屬偽造甚明。本件事證明確，被告上開犯行均堪認定，
    應予依法論科。
三、按以自己犯罪之意思而參與犯罪構成要件行為之實施者，均
    為共同正犯，其意思聯絡並不限於事前有所謀議，僅於行為
    當時有共同犯意聯絡者，亦屬之。且其表示之方法，不以明
    示通謀為必要，即相互間有默示之合致，亦無不可（最高法
    院25年上字第2253號、73年臺上字第2364號判例意旨參照）
    。按以自己犯罪之意思而參與犯罪構成要件行為之實施者，
    均為共同正犯，其意思聯絡並不限於事前有所謀議，僅於行
    為當時有共同犯意聯絡者，亦屬之。且其表示之方法，不以
    明示通謀為必要，即相互間有默示之合致，亦無不可。共同
    正犯間，非僅就其自己實施之行為負其責任，並在犯意聯絡
    之範圍內，對於他共同正犯所實施之行為，亦應共同負責（
    最高法院25年上字第2253號、32年上字第1905號、73年臺上
    字第2364號判例意旨參照）。本件被告為圖取得國泰人壽公
    司核撥貸款，將自己之照片交由自稱「江先生」之不詳成年
    男子，黏貼在「江先生」偽造「內政部印」公印文所偽造之
    「乙○○」國民身分證，又明知其非「乙○○」本人，並無
    制作權，竟持上開偽造之「乙○○」國民身分證，冒用乙○
    ○名義在各類申請書上偽簽「乙○○」署名、蓋用偽刻之「
    乙○○」印章，持以開立帳戶及申請貸款，自係以自己犯罪
    之意思，於行為當時與「江先生」有共同犯意之聯絡，復參
    與犯罪構成要件行為之實施，在犯意聯絡之範圍內，自應對
    於「江先生」就本件犯罪所實施之行為共同負責。
四、核被告甲○○所為，係犯刑法第218 條第1 項之偽造公印文
    （偽造「乙○○」國民身分證上蓋用之「內政部印」）、第
    216 條、第212 條之行使偽造特種文書（「乙○○」國民身
    分證）、第216 條、第210 條之行使偽造私文書罪（開戶申
    請書、印鑑卡、保險單借款申請書），及同法第339 條第3
    項、第1 項之詐欺取財未遂罪。其就上開犯行，與自稱「江
    先生」之姓名年籍不詳之成年男子間，有犯意之聯絡及行為
    之分擔，應論以共同正犯。被告偽造國民身分證特種文書同
    時偽造「內政部印」公印文，屬一行為觸犯數罪名之想像競
    合犯，應依刑法第55條前段之規定，從一重之偽造公印文處
    斷，行使特種文書之行為因而成為低度行為，應為偽造之高
    度行為所吸收，不另論罪。偽造「乙○○」印章為偽造印文
    之階段行為，偽造「乙○○」署名、印文則屬偽造開戶申請
    書、印鑑卡、保險單借款申請書等私文書之階段行為，偽造
    上開私文書後進而行使，其偽造之低度行為，應為行使之高
    度行為所吸收，均不另論罪。詐欺取財未遂行為與行使偽造
    保險單借款申請書私文書行為，亦屬一行為觸犯數罪名，應
    依刑法第55條前段之規定，從一重之偽造私文書處斷。同時
    行使偽造之開戶申請書、印鑑卡等二份私文書，則屬一行為
    觸犯二個相同罪名，侵犯同一法益，為同種想像競合，僅論
    以一個行使偽造私文書罪。所犯偽造公印文、行使偽造私文
    書（開戶申請書、印鑑卡）及另一行使偽造私文書（保險單
    借款申請書）三罪間，或時間相隔數日之久、或地點分據高
    雄市前金區（國泰世華銀行前金分行）及高雄縣鳳山市（國
    泰人壽公司）之遙，足見其犯意各別，行為互殊，應予分論
    併罰。公訴意旨認被告係犯行使偽造特種文書、行使偽造私
    文書及詐欺取財未遂，三罪為想像競合關係，容有未恰，又
    起訴法條雖漏未記載刑法第218 條第1 項之偽造公印文罪，
    惟此部分既與業經起訴之偽造特種文書罪，具有想像競合之
    裁判上一罪關係，本院自應補充起訴法條，併予審理，附此
    敘明。
五、審酌被告為圖私利，與自稱「江先生」之不詳成年男子共同
    偽造公印文、國民身分證，復冒用「乙○○」名義偽簽署名
    、偽造印文而偽造各項申請書，分別向國泰世華銀行、國泰
    人壽公司行使，欲遂其詐取貸款之目的，足生損害於被害人
    乙○○、國泰世華銀行、國泰人壽公司及戶政機關管理戶政
    之正確性，妨害內政部所掌公印文之公信力，犯罪所生危害
    非輕，本應重懲不貸；惟念其前未曾有犯罪科刑紀錄，有臺
    灣高等法院被告前案紀錄表1 份在卷可按，素行非劣，且教
    育程度係「不識字」（參警卷第2 頁年籍資料表），智慮淺
    薄，因一時貪念而為人利用，並非全無可憫之處，經查獲後
    即始終認罪，復坦白供述犯行細節，堪認已有悔意，犯罪後
    態度良好，各次所行使偽造私文書之數量、危害程度不同，
    及其犯罪之動機、手段、生活狀況、危害程度等一切情狀，
    分別量處如主文所示之刑，並依其知識程度低落、經濟貧困
    之情形，均諭知法定最低之易科罰金折算標準即以新臺幣1
    千元折算1 日，並從寬定其應執行之刑，暨諭知同前之易科
    罰金折算標準，以資儆懲。
六、扣案之偽造「乙○○」國民身分證1 張、偽造之「國泰人壽
    保險股份有限公司保險單借款申請書」1 紙，已分由「江先
    生」及國泰人壽公司承辦人員交予被告，而歸其所有且屬供
    犯罪所用之物，業據被告及證人張馨陳明在卷（本院卷第21
    頁、偵卷第25頁）；扣案之NOKIA 牌行動電話1 支（含SIM
    卡1 張），則屬共犯「江先生」所有供二人共同犯罪所用之
    物，亦據被告供陳在卷（本院卷第21頁），均應依刑法第38
    條第1 項第2 款規定宣告沒收。上開偽造國民身分證上偽造
    之「內政部印」公印文1 枚、貸款申請書上偽造之「乙○○
    」署名2 枚，因各該偽造之國民身分證、貸款申請書均已宣
    告沒收，性質上均已隨同沒收，均毋庸再依刑法第219 條規
    定重複宣告沒收。又未扣案之偽造「乙○○」印章1 枚，因
    無證據足認業已滅失，應依刑法第219 條之規定，不問屬於
    犯人與否，沒收之。至未扣案之偽造「國泰世華銀行開戶申
    請書」及「印鑑卡」各1 紙，業因被告提出而由該銀行檔存
    而非屬被告所有，毋庸宣告沒收，惟該開戶申請書上偽造之
    「乙○○」署名、印文各3 枚；印鑑卡上偽造之「乙○○」
    署名1 枚，仍應依刑法第219 條規定宣告沒收。
據上論斷，應依刑事訴訟法第273 條之1 第1 項、第299 條第1
項前段、刑法第216 條、第210 條、第212 條、第218 條第1 項
、第339 條第3 項、第1 項、第55條前段、第41條第1 項前段、
第2 項、第219 條、第38條第1 項第2 款、第51條第5 款，刑法
施行法第1 條之1 ，判決如主文。
本案經檢察官洪信旭到庭執行職務。
中　　華　　民　　國　　96　　年　　2 　　月　　27　　日
                  刑事第六庭    法　官  林柏壽
以上正本證明與原本無異。
如不服本判決，應於判決送達後10日內，向本院提出上訴狀。
中　　華　　民　　國　　96　　年　　2 　　月　　27　　日
                                書記官  林國龍
附錄本案論罪科刑法條：
中華民國刑法第210 條
偽造、變造私文書，足以生損害於公眾或他人者，處5 年以下有
期徒刑。
中華民國刑法第212 條
偽造、變造護照、旅券、免許證、特許證及關於品行、能力服務
或其他相類之證書、介紹書，足以生損害於公眾或他人者，處1
年以下有期徒刑、拘役或3 百元以下罰金。
中華民國刑法第216 條
行使第210 條至第215 條之文書者，依偽造、變造文書或登載不
實事項或使登載不實事項之規定處斷。
中華民國刑法第218 條第1 項
偽造公印或公印文者，處5 年以下有期徒刑。
中華民國刑法第339 條
意圖為自己或第三人不法之所有，以詐術使人將本人或第三人之
物交付者，處5 年以下有期徒刑、拘役或科或併科1 千元以下罰
金。
以前項方法得財產上不法之利益或使第三人得之者，亦同。
前二項之未遂犯罰之。
